【裁判字號】    98,重訴,396
【裁判日期】    991110
【裁判案由】    損害賠償
【裁判全文】
臺灣桃園地方法院民事判決               98年重訴字第396號
原      告  甲○○
原      告  乙○○
共      同
訴訟代理人  湯偉律師
被      告  丙○○
上列當事人間因本院98年度易字第565 號過失致死等案件，原告
提起附帶民事訴訟（98年度重附民字第18號），經本院刑事庭移
送前來，於民國99年10月27日辯論終結，本院判決如下：
    主      文
被告應給付原告甲○○新台幣壹佰萬元，及自民國九十八年十月
二十三日起至清償日止，按年息百分之五計算之利息。
被告應給付原告乙○○新台幣伍佰陸拾陸萬玖仟貳佰伍拾元，
及自民國九十八年十月二十三日起至清償日止，按年息百分之五
計算之利息。
訴訟費用由被告負擔。
本判決第一項於原告甲○○以新台幣拾肆萬元供擔保後，得假
執行。
本判決第二項於原告潘艷梅以新台幣壹佰捌拾玖萬元供擔保後，
得假執行。
    事實及理由
壹、程序方面：
一、本件被告丙○○經合法通知，無正當理由，未於言詞辯論期
    日到場，核無民事訴訟法第386 條所列各款情形，此部分爰
    依原告聲請，由其一造辯論而為判決。
二、按訴狀送達後，原告不得將原訴變更或追加他訴，但請求之
    基礎事實同一者、擴張或減縮應受判決事項之聲明者，不在
    此限，民事訴訟法第255 條第1 項第2 款、第3 款分別定有
    明文。原告乙○○於刑事附帶民事起訴狀係請求被告應給原
    告新臺幣（下同）1,500 萬元，及自起訴狀繕本送達之翌日
    起至清償日止，按年息5%計算之利息，惟於本院審理期間，
    減縮其請求之金額為5,669,253 元；原告上開所為訴之變更
    ，請求之基礎事實同一，且係減縮應受判決事項之聲明，核
    與上開規定相符，應予准許，合先敘明。
貳、實體分面：
一、原告起訴主張：
（一）丙○○係桃園縣中壢市○○○路151 號「歡喜中原大廈」
      2 樓之32住戶，於民國98年4 月16日清晨1 時許，至友人
      徐細錦住處飲酒，至同日清晨4 時許，徐細錦隨即將丙○○載回上開住處，因丙○○未攜帶住處鑰匙，遂要求警衛
      找鎖匠開門，迨鎖匠將門打開後即向鎖匠道謝，因皮夾內
      只剩新臺幣（下同）100 元，遂由警衛先行墊付開鎖費用
      之餘額，丙○○於同日清晨5 時30分許，進入上開住處後
      席地而眠，本應注意於睡眠中在住處點燃蚊香，應以適當
      之絕緣體隔離易燃物，避免蚊香延燒物品致生公共危險，
      依當時情形，並無不能注意之情事，竟疏未注意，入睡後
      須臾因遭蚊子叮咬而起身點燃蚊香燻燒，竟恣意將蚊香置
      放在身側易燃之棉被上，致蚊香引火燃燒上揭住處之室內
      裝潢、天花板、牆壁磁磚、衣櫃、鞋櫃、床墊、桌椅、矮
      櫃、棉被、衣物等物，嗣同日清晨5 時58分許，濃煙瀰漫
      「歡喜中原大廈」全棟，致生公共危險。丙○○遭濃煙嗆
      醒後，迅速往屋外跑，本應注意消防指揮人員，對火災處
      所周邊，得劃定警戒區，限制人員進入，並得疏散或強制
      疏散區內人員，而火場人心驚惶及嗆鼻濃煙四竄之資訊不
      明情形下，本應遵循消防隊員之處置，倘非消防人員，而
      任意呼喊「跳」、「趕快跳」、「抱著棉被跳」，將使受
      困群眾誤信為真，依其指引遽然自高樓往下跳以逃生，詎
      其於同日上午6 時8 分許，桃園縣政府消防局消防隊甫抵
      達該大廈佈置消防水線時，原應注意上開情事，且丙○○
      由中庭向上喊「趕快跳」時，消防隊長張國賢見狀即當場
      制止丙○○不能在火場任意呼喊「往下跳」，張國賢並自
      該大廈2 樓中庭天井處朝上喊「不能跳」、「不能跳」之
      情況下，丙○○洵無無不能注意之情事，竟疏未注意，未
      遵循消防隊員之處置，仍翻越中庭圍牆站在採光罩上，妄
      自向上連聲呼喊「跳」、「趕快跳」、「抱著棉被跳」等
      語，致當時在6 樓走廊天井附近因煙霧障蔽不明情勢，甫
      自睡夢中醒來急欲逃生之乙○○、甲○○，受丙○○所誤
      導，俱以為係已鋪妥救生氣墊之消防隊員導引，紛紛情急
      自6 樓一躍而下均摔落至2 樓採光罩鋼架上，乙○○因而
      受有第12胸椎爆裂性骨折、雙下肢癱瘓及顏面骨骨折等傷
      害（其中雙下肢癱瘓屬重傷害），甲○○則受有嚴重骨盆
      腔骨折、兩側氣胸血胸、兩側肱骨骨折等傷害（其中左上
      肢骨折屬嚴重減損一肢機能之重傷害）。嗣同日下午3 時
      許經丙○○到案說明，始悉上情。
（二）被告之過失傷害侵權行為致原告甲○○受有如後述之損害
      ：
  １、支出醫療費之損害新台幣（下同）75,444 元：
      伊受有上開傷害後，經送醫住院，再接受門診追蹤治療，
      扣除健保給付，自付之醫療費用共計75,444 元。
  ２、增加生活需要支出之損害80,500 元：
      伊受傷後，需購買輪椅及固定假牙，合計30,500元；又伊
      受傷嚴重，無法自理生活，於住院期間98年4 月16日起至
      5 月11日止共計25日，需請看護照顧，而看護費用每日2,
      000 元，共計50,000元。以上合計80,500元。
  ３、薪資收入之損害360,000 元：
      伊於事故發生前原為寵物美容師，並以專業證照為憑，每
      月收入25,000元，依診斷證明書記載原告宜休養1 年半，
      爰依法請求薪資減少360,000 元（20,000元×18個月＝36
      0,000元）。
  ４、精神慰撫金500,000 元：
      本件事故發生後，被告迄未與原告達成和解，態度惡劣，
      被告竟於火災之際無視原告等之生命安全，竟任意呼喊「
      往下跳」等語，致原告受嚴重之傷害，迄今仍無法自由行
      走，尚需復健，所受之痛苦難以形容，故就精神損害請求
      賠償50萬元。
  ５、原告得請求1,000,000 元，及自刑事附帶民事起訴狀繕本
      送達之翌日起至清償日止，按年息5%計算之利息。
（三）被告之過失傷害侵權行為致原告乙○○受有如後述之損害
      ：
  １、支出醫療費之損害新台幣（下同）21,587 元：
      伊受有上開傷害後，經送醫住院，再接受門診追蹤治療，
      扣除健保給付，自付之醫療費用共計21,587 元。
  ２、增加生活需要支出之損害201,100 元：
      伊受傷後，因終日坐輪椅無法站立，須另行購買杯架、置
      物網，以方便日常生活費用，合計5,100 元；又伊受傷嚴
      重，無法自理生活，於住院期間共計98天，需請看護照顧
      ，而看護費用每日2,000 元，共計196,000 元。以上合計
      201,100元。
  ３、薪資收入之損害410,400 元：
      伊於事故發生前在小吃店工作，每月薪資22,800元，因受
      傷期間18個月均無法工作，合計損失勞動收入合計410,40
      0 元（計算式：22,800元×18＝410,400 元）。
  ４、減少勞動能力之損害4,036,166 元：
      原告因雙下肢癱瘓喪失工作能力，依行政院衛生署桃園醫
      院函文，其中下肢部份之失能符合勞工保險失能給付標準
      表附表之12-20 之失能狀態、失能等級為第六級，另喪失
      勞動能力之比率為76.90%，而原告67年12月10日生，於99
      年11月10日時為31歲又11月，算至勞動基準法所定之強制
      退休年齡65歲，尚有31年1 月之時間可以工作，以33年計
      ，並依霍夫曼計算式扣除中間利息，則原告可一次請求之
      喪失工作能力之損失為：4,036,166元。
  ５、精神慰撫金1,000,000 元：
      本件事故發生後，被告迄未與原告達成和解，態度惡劣，
      被告竟於火災之際無視原告等之生命安全，竟任意呼喊「
      往下跳」等語，致原告受嚴重之傷害，迄今仍無法自由行
      走，尚需復健，所受之痛苦難以形容，故就精神損害請求
      賠償100萬元。
  ６、原告得請求5,669,253 元，及自刑事附帶民事起訴狀繕本
      送達之翌日起至清償日止，按年息5%計算之利息。
（四）爰依民法第184 條、第191 條之2 前段、第193 條、第19
      5 條請求被告負損害賠償責任，並聲明：被告應給付原告
      甲○○1,000,000 元；乙○○5,669,253 元，及均自刑事
      附帶事民事訴訟起訴狀繕本送達翌日（即98年10月23日）
      起至清償日止，按年息5%計算之利息。原告願供擔保，請
      准宣告假執行等語。
三、被告丙○○未於言詞辯論期日到場，亦未提出書狀作何聲明
    或陳述。
四、經查：丙○○係桃園縣中壢市○○○路151 號「歡喜中原大
    廈」2 樓之32住戶，於民國98年4 月16日清晨1 時許，至友
    人徐細錦住處飲酒，至同日清晨4 時許，徐細錦隨即將丙○○載回上開住處，因丙○○未攜帶住處鑰匙，遂要求警衛找
    鎖匠開門，迨鎖匠將門打開後即向鎖匠道謝，因皮夾內只剩
    新臺幣（下同）100 元，遂由警衛先行墊付開鎖費用之餘額
    ，丙○○於同日清晨5 時30分許，進入上開住處後席地而眠
    ，本應注意於睡眠中在住處點燃蚊香，應以適當之絕緣體隔
    離易燃物，避免蚊香延燒物品致生公共危險，依當時情形，
    並無不能注意之情事，竟疏未注意，入睡後須臾因遭蚊子叮
    咬而起身點燃蚊香燻燒，竟恣意將蚊香置放在身側易燃之棉
    被上，致蚊香引火燃燒上揭住處之室內裝潢、天花板、牆壁
    磁磚、衣櫃、鞋櫃、床墊、桌椅、矮櫃、棉被、衣物等物，
    嗣同日清晨5 時58分許，濃煙瀰漫「歡喜中原大廈」全棟，
    致生公共危險。丙○○遭濃煙嗆醒後，迅速往屋外跑，本應
    注意消防指揮人員，對火災處所周邊，得劃定警戒區，限制
    人員進入，並得疏散或強制疏散區內人員，而火場人心驚惶
    及嗆鼻濃煙四竄之資訊不明情形下，本應遵循消防隊員之處
    置，倘非消防人員，而任意呼喊「跳」、「趕快跳」、「抱
    著棉被跳」，將使受困群眾誤信為真，依其指引遽然自高樓
    往下跳以逃生，詎其於同日上午6 時8 分許，桃園縣政府消
    防局消防隊甫抵達該大廈佈置消防水線時，原應注意上開情
    事，且丙○○由中庭向上喊「趕快跳」時，消防隊長張國賢
    見狀即當場制止丙○○不能在火場任意呼喊「往下跳」，張
    國賢並自該大廈2 樓中庭天井處朝上喊「不能跳」、「不能
    跳」之情況下，丙○○洵無無不能注意之情事，竟疏未注意
    ，未遵循消防隊員之處置，仍翻越中庭圍牆站在採光罩上，
    妄自向上連聲呼喊「跳」、「趕快跳」、「抱著棉被跳」等
    語，致當時在6 樓走廊天井附近因煙霧障蔽不明情勢，甫自
    睡夢中醒來急欲逃生之余建勇、張鈞成、乙○○及甲○○，
    受丙○○所誤導，俱以為係已鋪妥救生氣墊之消防隊員導引
    ，紛紛情急自6 樓一躍而下均摔落至2 樓採光罩鋼架上，余
    建勇、張鈞成當場死亡，乙○○因而受有第12胸椎爆裂性骨
    折、雙下肢癱瘓及顏面骨骨折等傷害（其中雙下肢癱瘓屬重
    傷害），甲○○則受有嚴重骨盆腔骨折、兩側氣胸血胸、兩
    側肱骨骨折等傷害（其中左上肢骨折屬嚴重減損一肢機能之
    重傷害）等事實，業據原告引用本院98年度易字第565 號刑
    事判決（下稱本件刑事案件）所認定之事實而為主張。又被
    告丙○○因上開所犯過失致重傷等罪，經本院刑事庭審理後
    ，以被告行為同時觸犯過失致死2 罪及過失致重傷2 罪，為
    想像競合犯，應依刑法第55條規定，從一重之過失致死罪處
    斷，判處有期徒刑一年八月確定乙節，亦據本院依職權調閱
    本件刑事案件卷宗無誤，且為被告所不爭執，足信為真正。
    又原告等上開所受傷害係因本件火災所致，亦為被告所不爭
    執，自與被告上開過失間，有相當因果關係存在，亦堪認定
    。
五、按因故意或過失，不法侵害他人之權利者，負損害賠償責任
    ，民法第184 條第1 項前段定有明文。再按不法侵害他人之
    身體或健康者，對於被害人因此喪失或減少勞動能力或增加
    生活上之需要時，應負損害賠償責任；不法侵害他人之身體
    、健康、名譽、自由、信用、隱私、貞操，或不法侵害其他
    人格法益而情節重大者，被害人雖非財產上之損害，亦得請
    求賠償相當之金額。其名譽被侵害者，並得請求回復名譽之
    適當處分，民法第193 條第1 項、第195 條第1 項亦分別定
    有明文。本件原告甲○○、乙○○係因被告丙○○上述之過
    失而受有前揭傷害，已如前述，原告甲○○、乙○○自得請
    求被告負損害賠償之責。茲就原告甲○○、乙○○請求之金
    額是否有理由，逐項審酌如后：
（一）甲○○部份：
  １、醫療費用部分：
      原告主張伊因本件所受傷害，自費支付醫療費用75,444元
      等語，業據提出醫療費收據30紙為憑（見本院卷112-124
      頁），復為被告所不爭執，經核無誤且屬必要之費用，應
      予准許。
  ２、增加生活需要支出部分：
      原告主張伊受傷後，需以購買假牙、輪椅，此部分損害合
      計30,500元等語，業據提出統一發票1 紙、收據1 紙為憑
      （見本院卷第125-126 頁），復為被告所不爭執，經核無
      誤且屬必要之費用，應予准許。原告復主張受傷住院期間
      需請看護，因此自98年4 月16日起至5 月11日出院，計25
      日，每日以2,000 元，合計50,000元。依照原告受傷程度
      ，住院期間顯需看護照顧，而其住院期間為98年4 月16日
      起至5 月11日止，此有台北榮民總醫院診斷證明書在卷可
      稽，則原告得請求之看護費用應為50,000元（計算式：25
      日×2,000 元＝50,000元）。故原告因被告過失行為所增
      加支出部分得請求80,500元，原告此部份之請求為有理由
      ，應予准許。
  ３、不能工作之損害部分：
      原告主張伊於本件事故發生前為寵物美容師，每月薪資約
      為25,000元，因本件事故之傷害，宜修養一年半無法工作
      ，受有薪資損失為36萬元等語。查，依原告甲○○所提出
      之行政院國軍退除役官兵輔導委員會台北榮民總醫院診斷
      證明書所示：「病人於98年4 月16日急診住院，24日接受
      骨科手復位手術，於5 月11日出院，…左手宜修養及復健
      至少約一年半（自受傷日起）…目前左肱骨延遲癒合與左
      肩關節活動受限」等語（見本院卷第127 頁），則原告甲○○主張伊於出院後有一年半之時間不能工作，即屬有據
      。又原告甲○○主張其受傷前為寵物美容師，薪資每月約
      25,000元，業據提出美容師資格認定證書附卷為憑（見本
      院卷第49頁），則原告主張致此部分薪資損害360,000 元
      （20,000元×18月＝360,000 元），復為被告所不爭執，
      堪信屬實，應予准許。
  ４、慰撫金部分：
      再按，不法侵害他人之身體、健康、名譽或自由者，被害
      人雖非財產上之損害，亦得請求賠償相當之金額。本件原
      告既因被告丙○○前揭過失不法侵害伊身體之行為致受有
      傷害，因而需住院接受開刀治療，於休養期間行動不便，
      並須人看護，而在案發當時，原告不但身陷火海之慌張，
      並因被告之不當呼喊而導致伊從高樓跳下逃生因而受傷之
      恐懼，原告精神上深感痛苦，自無待言。本件斟酌上情，
      及原告於本件事故並無過失；併被告丙○○之過失情節及
      犯後不願與原告和解、道歉等情事認原告請求50萬元之精
      神慰撫金為適當，應予准許。
  ５、綜上，原告甲○○得請求1,015,944 元，然原告僅請求1,
      000,000 元，故原告請求被告給付1,000,000 元及自起訴
      狀繕本送達翌日（即98年10月23日）起至清償日止，按年
      息5%計算之利息，為有理由，應予准許。
（二）乙○○部份：
  １、醫療費用部分：
      原告主張伊因本件所受傷害，自費支付醫療費用21,587元
      等語，業據提出醫療費收據9 紙為憑（見本院卷112-124
      頁），復為被告所不爭執，經核無誤且屬必要之費用，應
      予准許。
  ２、增加生活需要支出部分：
      原告主張伊受傷後，因終日坐輪椅無法站立，需購買置物
      杯、置物網以方便日常生活所需，此部分損害合計5,100
      元等語，業據提出收據1 紙為憑，復為被告所不爭執，經
      核無誤且屬必要之費用，應予准許。原告復主張受傷住院
      期間需請看護，因此自98年7 月20日起至8 月8 日計19天
      、98年9 月23日起至10月19日計27天、98年12月7 日起至
      12月30日止計23天、99年1 月19日起至2 月10日止計29天
      ，共計98天，每日以2,000 元，合計196,000 元。依照原
      告受傷程度，住院期間顯需看護照顧，而其住院期間為98
      年4 月16日起至5 月11日止，此有台北榮民總醫院診斷證
      明書在卷可稽，則原告得請求之看護費用應為196,000 元
      （計算式：98日×2,000 元＝196,00 0元）。故原告因被
      告過失行為所增加支出部分得請求201,100 元，原告此部
      份之請求為有理由，應予准許。
  ３、不能工作之損害部分：
      原告主張伊原任職於小吃店每月薪資為22,800元，因本件
      事故而休養18個月（自98年4 月16日起迄今仍無法工作）
      無法工作，致受此部分薪資損害410,400 元（計算式：22,
      800 元×18月＝410,400 元）等語，業據提出勞工保險卡1
      紙為憑，復為被告所不爭執，堪信屬實，應予准許。
  ４、減少勞動能力部分：
      按「不法侵害他人之身體或健康者，對於被害人因此喪失
      或減少勞動能力，應負損害賠償責任」，民法第193 條第
      1 項定有明文。又按「勞工非有下列情形之一，雇主不得
      強制其退休：一、年滿65歲者。」，勞動基準法第54條第
      1 款定有明文。查原告乙○○因本件事故受有第12節胸椎
      骨折與脊髓壓迫併雙下肢運動功能障礙及大小便失禁及顏
      面骨骨折之傷害，經治療後造成雙下肢癱瘓，永久影響工
      作能力，同時符合勞工保險失能給付標準，「失能項目2-
      4 中樞神經系統機能遺存顯著失能，終身僅能從事輕便工
      作者，失能等級七」及「失能項目12-20 兩下肢三大關節
      中，各有一大關節喪失機能者，失能等級六」等情，有卷
      附勞工保險失能給付標準附表及行政院衛生署桃園醫院99
      年9 月9 日桃醫醫秘字第0990008383號函可稽（見本院卷
      第224 至第229 頁、第233 頁）。原告乙○○上開身體二
      項失能等級分別為七級及六級，而符合上開失能附表二項
      失能情形時，按其最高失能等級再升二等級核定之，勞工
      保險失能給付標準第6 條第2 項第4 款定有明文，則依上
      揭規定，應按其最高殘廢等級即第六級再升二等級即第四
      級計算原告乙○○減少勞動能力之損害。再經參酌「各殘
      廢等級喪失或減少勞動能力比率表」，失能（即舊法之殘
      廢）等級第四級喪失勞動能力程度為92.28%，則本件原告
      乙○○喪失勞動能力程度即為92.28%。而原告乙○○主張
      其尚未發生事故前任職於名軒小吃店，每月薪資25,000元
      （每月投保薪資22,800元），有被保險人投保資料查詢及
      稅務電子閘門財產所得調件明細表在卷可稽（見本院卷第
      27、30頁），且被告均不願意出庭辯論（見本院卷第84、
      104 、214 、222 、240 頁），已生被告自認之法律效果
      。又原告乙○○為67年12月10日出生，此觀卷附診斷證明
      書之記載即明，於98年4 月16日事故發生時，年齡為30歲
      4 月，距勞動基準法第54條規定強制退休年齡65歲，原告
      乙○○尚得工作34年8 月（65年－30年又4 個月＝34年又
      8 個月，而非原告乙○○所主張之35年），依霍夫曼係數
      第1 年不扣除中間利息計算，其因減少勞動能力所受損害
      為5,587,585 元【25,000元×12×20.00000000 （此為34
      年之霍夫曼係數）×92.28 ﹪＝5,587,585 元，元以下四
      捨五入】，而原告僅請求4,036,166 元，故原告請求之部
      分應予准許。
  ５、慰撫金部分：
      再按，不法侵害他人之身體、健康、名譽或自由者，被害
      人雖非財產上之損害，亦得請求賠償相當之金額。本件原
      告既因被告丙○○前揭過失不法侵害伊身體之行為致受有
      傷害，因而需多次住院接受開刀治療，於休養期間行動不
      便，並須人看護，且因本件事故導致雙下肢癱瘓，終生行
      動不便；而在案發當時，原告不但身陷火海之慌張，並因
      被告之不當呼喊而導致伊從高樓跳下逃生因而受傷之恐懼
      ，原告精神上深感痛苦，自無待言。本件斟酌上情，及原
      告於本件事故並無過失；併被告丙○○之過失情節及犯後
      不願與原告和解、道歉等情事認原告請求100 萬元之精神
      慰撫金為適當，應予准許。
  ６、綜上，原告潘彥梅請求被告給付5,669,253 元及自起訴狀
      繕本送達翌日（即98年10月23日）起至清償日止，按年息
      5%計算之利息，為有理由，應予准許。
六、末按，給付無確定期限者，債務人於債權人得請求給付時，
    經其催告而未為給付，自受催告時起，負遲延責任。其經債
    權人起訴，或依督促程式送達支付命令，或為其他相類之行
    為者，與催告有同一之效力；遲延之債務，以支付金錢為標
    的者，債權人得請求依法定利率計算之遲延利息，民法第22
    9 條第2 項、第233 條第1 項前段分別定有明文。從而，原
    告甲○○、乙○○本於侵權行為之法律關係，請求被告分別
    給付原告甲○○1,000,000 元、原告乙○○5,669,253 元，
    及均自刑事附帶民事起訴狀繕本送達之翌日即98年10月23日
    （見本件附民卷第2-1 頁）起至清償日止，按年息5%計算之
    利息，為有理由，應予准許。
七、原告陳明願供擔保，聲請宣告假執行，經核無不合，爰酌定
    相當之擔保金額准許之。
據上論結，本件原告之訴為有理由，依民事訴訟法第385 條第1
項前段、第78條、第390 條第2 項，判決如主文。
中    華    民    國    99    年    11    月    10    日
                  民事第三庭    法  官  張益銘
右為正本，係照原本作成。
如對本判決上訴，須於判決送達後20日內向本院提出上訴狀。
中    華    民    國    99    年    11    月    10    日
                            書記官  郭玉芬

司法院資訊處製作；財團法人民間司法改革基金會備份。
